臺灣高等法院刑事判決　　　　　　　　　　　　　九十二年度上易字第三六九七號
　　上　訴　人　臺灣板橋地方法院檢察署檢察官
　　被　　　告　甲○○
右上訴人因背信案件，不服臺灣板橋地方法院九十二年度易字第二一一三號，中華民
國九十二年九月三十日第一審判決（起訴案號：臺灣板橋地方法院檢察署九十二年度
偵字第一二三九號），提起上訴，本院判決如左：
    主  文
原判決關於甲○○部分撤銷。
甲○○為他人處理事務，意圖損害本人之利益，而為違背其任務之行為，致生損害於
本人之利益，處有期徒刑肆月，如易科罰金以參佰元折算壹日。
    事  實
一、甲○○原為羚傑企業有限公司（以下簡稱羚傑公司）負責人，係為他人處理事務
    之人，甲○○於九十年三月六日代表羚傑公司出席，參加由「國立清華大學零一
    級畢聯會」舉辦畢業紀念冊廠家（以下簡稱：清大畢業紀念冊）投標，羚傑公司
    由甲○○代表講解、說明與宏祥公司參與競標，經系所出席代表以投票決議通過
    由羚傑公司承作，甲○○因故於民國九十年四月三十日離職前，竟意圖損害羚傑
    公司之利益，違背執行業務上應遵守忠誠之職責，故意未將已競標取得承作清大
    畢業紀念冊之業務辦理移交，隨即任職於原屬羚傑公司下游廠商群鋒企業有限公
    司（下稱群鋒公司）。詎甲○○竟意圖為自己不法之利益，於九十年五月二日，
    向清華大學畢聯會主席郭威宏謊稱群鋒公司與羚傑公司為同一公司，使原決議羚
    傑公司得標之清大學畢業紀念冊業務，改由群鋒公司承作，致生損害於羚傑公司
    。
二、案經羚傑公司訴請臺灣板橋地方法院檢查署檢察官偵查起訴。
    理  由
一、訊據被告甲○○固坦承代表羚傑公司參加清大畢業紀念冊投標之事實，惟矢口否
    認有背信不法犯行，辯稱：伊由羚傑公司離職後代表群鋒公司爭取承作清大畢業
    紀念冊云云。
經查：
(一)、被告係於九十年三月六日代表告訴人羚傑公司出席，參加清大畢業紀念冊投標，
    席間由被告甲○○代表講解、說明與宏祥公司參與競標，經系所出席代表以投票
    決議通過由告訴人承作，此有清華大學畢聯會會議記錄、畢聯會簽到表，附卷可
    查，足認上開清大畢業紀念冊經會議決議由告訴人承作之事實，已經確認無疑，
    從而，執行該項業務之畢聯會，應會尊重該會議決議執行，此係必然之理。
(二)、嗣後被告於民國九十年四月三十日因故離職，並於九十年五月任職群鋒公司時告
    知群鋒公司不知情之負責人張志安表示承作上開業務，被告並自行打電話與清華
    大學編輯，此經被告於偵訊時供明在卷，核與群鋒公司負責人張志安陳述相符（
    見發查卷第二ＯＯＯ號第二十八頁反面、第二十九頁），足認被告離開告訴人公
    司，立即提供上開商機與群鋒公司之事實。
(三)、按清大畢聯會主席郭威宏為執行畢業紀念冊廠商召開投標會議，由告訴人公司得
    標之事實，業據會議決議，詳如前述，則清大畢聯會主席郭威宏，執行簽約時，
    當知契約相對人係告訴人公司，遵守會議決議，此為當然之理，惟簽約時因被告
    當時表示群鋒公司與告訴人係同一公司，因此，由群鋒公司為契約相對人之事實
    ，此經證人（即清大畢聯會長）郭威宏、證人（即清大畢聯副會長）林逸欣於偵
    訊時證述在卷，並出具證明書附卷足稽，被告空言否認證人證言，辯稱有將上開
    業務移交，本件係另行代表群鋒公司爭取簽約，顯係畏罪卸責之詞，自無可採。
二、核被告所為，係犯刑法第三百四十二條第一項之背信罪，至被告代表群鋒公司與
    清華大學簽訂合書後，已如期完成並交付畢業紀念冊，所為難謂其主觀上有詐欺
    取財之不法所有意圖，亦難以刑法上詐欺罪相繩，是告訴代理人指述被告所為涉
    犯詐欺財罪乙節，尚有未洽，併此敘明。
四、原審未予詳查，遽為被告無罪判決，自有未合，檢察官提起上訴為有理由，應由
    本院將原判決關於被告甲○○部分撤銷改判，爰審酌被告素行尚佳、受任為告訴
    人處理業務，未忠誠任事，損害告訴人商機之犯罪手段、目的、使告訴人受損害
    及犯後之態度等一切情狀，量處如主文所示之刑，併諭知易科罰金之折算標準，
    以示懲處。
五、移送併辨意旨另以：被告於任職告訴人群鋒公司期間，參與告訴人群鋒公司與私
    立醒吾技術學院（以下簡稱：醒吾學校）製作九十一年度畢業紀念冊招標工程，
    而於未離開告訴人群鋒公司前，即私自組成希果企業有限公司，參與該項工程之
    投標並得標，因認被告亦涉犯刑法第三百四十二第一項之背信罪嫌云云。然查：
    被告任職群鋒公司領取薪資迄至於九十一年九月，並於九十一年十月十五日經群
    鋒公司辦理退除勞工保險，此有所得稅扣繳憑單及勞工保險局退保資料在卷可查
    （見偵字第一九三三六號卷第十三頁、第十四頁）則被告主張其係九十一年九月
    、十月離職之事實，當屬有據；又被告於九十一年十一月十三日設立希果企業有
    限公司（以下簡稱：希果公司），並並以希果公司名義參加九十一年醒吾畢聯會
    係於九十一年十一月底舉辦畢業紀念冊決標，並由希果公司得標之事實，此有台
    北縣政府營利事業登記證，在卷可稽，核與證人（即畢聯會會長）張世峰於偵訊
    時結證在卷（見偵一九三三六號卷第三十二頁正面、反面、第三十三頁），足認
    被告係在群鋒公司離職後，以希果公司正式參與決標取得醒吾學校畢畢業紀念冊
    承作，告訴人群鋒公司指述，自屬無據，公訴人認此部分與本件有罪部分有裁判
    上一罪關係，尚有誤會，本院自無從併予審究，自應檢還該檢察官另行依法處理
    ，附此敘明。
據上論斷，應依刑事訴訟法第三百六十九條第一項前段、第三百六十四條、第二百九
十九條第一項前段，刑法第三百四十二條第一項、第四十一條第一項前段，罰金罰鍰
提高標準條例第一條前段、第二條，判決如主文。
本案經檢察官劉家芳到庭執行職務。
中      華      民      國    九十三    年      三      月       十二   日
                              臺灣高等法院刑事第二十三庭
                                  審判長法  官  黃  瑞  華
                                        法  官  陳  坤  地
                                        法  官  王  淑  滿
右正本證明與原本無異。
不得上訴。
                                        書記官  陳  思  云
中      華      民      國    九十三    年      三      月       十二   日
